最高法院刑事判決　　　　　　　　　 111年度台上字第1343號
上　訴　人　劉冠廷


上列上訴人因恐嚇取財案件，不服臺灣高等法院臺中分院中華民
國110年11月4日第二審判決（110 年度上訴字第1600號，起訴案
號：臺灣臺中地方檢察署109年度偵字第23474號），提起上訴，
本院判決如下：
    主  文
上訴駁回。
    理  由
一、按刑事訴訟法第377 條規定，上訴於第三審法院，非以判決
    違背法令為理由，不得為之。是提起第三審上訴，應以原判
    決違背法令為理由，係屬法定要件。如果上訴理由書狀並未
    依據卷內訴訟資料，具體指摘原判決不適用何種法則或如何
    適用不當，或所指摘原判決違法情事，顯與法律規定得為第
    三審上訴理由之違法情形，不相適合時，均應認其上訴為違
    背法律上之程式，予以駁回。本件經原審審理結果，認上訴
    人劉冠廷有原判決犯罪事實欄所記載之刑法第346條第1項恐
    嚇取財，及同法第302條第1項以非法方法剝奪行動自由犯行
    ，因而撤銷第一審之不當科刑判決，改判依想像競合犯之例
    ，從一重仍論處上訴人共同犯恐嚇取財罪刑。已詳敘其調查
    、取捨證據之結果及憑以認定犯罪事實之得心證理由。從形
    式上觀察，原判決尚無足以影響判決結果之違法情形存在。
二、上訴意旨略稱：
（一）依第一審勘驗現場路口監視錄影光碟結果，可知陳家祐在
      現場可自由來去並使用行動電話通訊，同行友人亦離開許
      久方回到現場，足證其等未有行動遭控制之情況。而現場
      離警察局不遠，時有警車頻繁往來，亦難有限制行動之可
      能。原判決援引相關證人之證詞等證據資料，認上訴人同
      時並有共同妨害自由之犯意聯絡及行為，顯與卷內證據不
      符，而有證據上理由矛盾之違法。
（二）上訴人已與告訴人林政賢、陳家祐達成和解並獲得原諒，
      且再賠償新臺幣（下同）8 萬元後，其等財產上之損失已
      全數獲得填補，於此已知所警惕，而之前緩起訴未經撤銷
      至今已近10年，足見其有相當之自制能力無再犯可能。原
      判決未依此情狀作為量刑輕重之基礎，亦未以其宣告刑暫
      不執行為適當而宣告緩刑，均有不適用法則之違法。
三、惟查：
（一）證據之取捨與事實之認定，為事實審法院之職權，倘其採
      證認事並不違背證據法則，即不得任意指為違法，而據為
      適法之第三審上訴理由。原審互核證人即告訴人林政賢、
      陳家祐證述情節，均一致且無明顯矛盾之情形，並經調查
      相關證據之結果暨綜合卷內證據資料，認其等證述內容與
      事實相符堪以採信。復於理由貳、二、㈢、㈣、㈤說明：
      依第一審當庭勘驗現場路口監視器錄影光碟之結果，可知
      上訴人與共犯黃育振確有於案發當時，在告訴人到場後，
      王健名、洪子翔及周健翔等人亦接續到場，而直至告訴人
      離開前，猶見上訴人與黃育振及王健名、洪子翔、周健翔
      等人均仍同在場等情，足認告訴人確遭上訴人等人以非法
      方法剝奪行動自由之期間約長達1 個多小時，且係以妨害
      自由為手段以達恐嚇取財之目的，並如何足認上訴人不惟
      與黃育振共同具有以妨害自由為手段恐嚇告訴人交付財物
      ，亦堪認上訴人於事前已與黃育振共同具有以非法方法剝
      奪他人行動自由予以恐嚇取財之犯意聯絡，且於案發時在
      場一同參與實施犯行等旨（見原判決第12至18頁）。經核
      係原審本諸事實審合理推論作用之適法職權行使所為之證
      據取捨及判斷，認定上訴人有本件剝奪他人行動自由之犯
      罪部分，於法自屬適洽。上訴意旨（一）置原判決已明白
      論斷之事項於不顧，徒以自己說詞任為指摘其有證據上理
      由矛盾之違法，洵非合法上訴第三審之理由。
（二）刑之量定，本屬為裁判之法院得依職權裁量之事項，苟其
      量刑已以行為人之責任為基礎，並斟酌刑法第57條各款所
      列情狀，在法定刑度內，酌量科刑，無顯然失當或違反公
      平、比例及罪刑相當原則者，亦無偏執一端，致明顯失出
      失入情形，自不得指為違法。原判決理由已載敘如何審酌
      上訴人曾因犯竊盜罪經檢察官為緩起訴處分之素行，及其
      犯罪之動機、目的係為圖一己之私利，暨○○○○之學歷
      、家境、工作狀況，本案對告訴人非法剝奪行動自由之手
      段、情節、分擔程度，且已與告訴人調解成立當場給付其
      餘8 萬元完畢之犯後態度等一切情狀，並以第一審未予斟
      酌此對上訴人有利之犯後態度作為量刑之參考而予以撤銷
      改判，乃據此量處有期徒刑6 月之旨。至宣告緩刑與否，
      法院本屬有權斟酌決定，原審未予宣告緩刑自無違法可言
      ，亦不得據為上訴第三審之理由。原判決並已說明上訴人
      於本案行為已非初犯，復考量共同所犯以非法方法剝奪行
      動自由等罪，手段非屬平和，對告訴人之損害非輕，縱事
      後與告訴人調解成立並為賠償，惟自述係迫於無奈方與告
      訴人陳家祐和解，實未有真誠取得告訴人原諒之態度，尚
      難認其所受宣告之刑有暫不執行為適當之情，其請求為緩
      刑之宣告並無理由之旨（見原判決第25至27頁）。經核原
      判決並無濫用自由裁量權限之情形，自無不適用法則之違
      法。上訴意旨(二)猶執前詞對原審量刑職權之適法行使，
      再為爭執，亦非上訴第三審之合法理由。而本院既已從程
      序上予以駁回，自無從依所請為緩刑之宣告，附此敘明。
四、綜上及其餘上訴意旨，均係徒憑己意為不同法律之主張，或
    就屬原審採證認事及量刑職權之適法行使，漫事指摘。其上
    訴為違背法律上之程式，應予駁回。又刑事訴訟法第376 條
    第1 項各款所列不得上訴於第三審法院之罪與得上訴之罪為
    想像競合犯，經依刑法第55條規定從不得上訴之重罪論處者
    ，基於審判不可分原則，對於該重罪部分，固得附隨上訴於
    第三審，然須就得上訴第三審之輕罪部分，已符合第三審上
    訴之法定要件，否則即無從併就不得上訴第三審法院之重罪
    部分予以審判。上訴人所犯前揭剝奪行動自由罪部分，其上
    訴既不合法，而從程序上駁回，則上訴意旨就關於與該罪有
    想像競合犯關係之恐嚇取財罪所述部分，已無從併為審理，
    亦應駁回。
據上論結，應依刑事訴訟法第395條前段，判決如主文。
中    華    民    國   111    年    5     月    5     日
                  刑事第二庭審判長法  官  林  勤  純  
                                  法  官  王  梅  英  
                                  法  官  李  釱  任  
                                  法  官  吳  秋  宏  
                                  法  官  莊  松  泉  
本件正本證明與原本無異
                                  書記官
中    華    民    國   111    年    5     月    12    日